福建金門地方法院刑事判決　
111年度訴字第11號
公  訴  人  福建金門地方檢察署檢察官
被      告  黃遠鈞



上列被告因詐欺等案件，經檢察官提起公訴（110年度偵字第113
1號、第1004號），本院判決如下：
    主  文
丙○○共同犯洗錢防制法第十四條第一項之洗錢罪，共貳罪，各處
有期徒刑肆月，各併科罰金新臺幣參萬元，罰金如易服勞役，均
以新臺幣壹仟元折算壹日。應執行有期徒刑柒月，併科罰金新臺
幣伍萬元，罰金如易服勞役，以新臺幣壹仟元折算壹日。
未扣案犯罪所得新臺幣玖萬元沒收。
    事  實
一、丙○○依其智識程度、社會歷練，可預見任意將其所申設之金
    融機構帳戶之帳號交予不熟識之他人使用匯款，極有可能遭
    他人利用作為人頭帳戶，便利他人向被害人詐騙，收受詐欺
    犯罪所得財物，且受詐騙人匯入款項遭提領後，即產生遮斷
    資金流動軌跡以逃避國家追訴處罰之結果，竟與該詐騙人士
    共同基於詐欺取財、洗錢犯罪行為之犯意聯絡，先於民國110
    年2月4日前某不詳時間、地點，將其所有之金門縣信用合作
    社帳號000-00000000000000號帳戶(下稱本案帳戶)之帳號，
    提供給某真實姓名、年籍不詳之詐騙人士使用，並與該詐騙
    人士約定待款項匯入後，由丙○○予以提領並使用該等款項。
    該詐騙人士取得上開帳戶帳號後，即先後為下列行為：
　㈠於110年2月4日中午12時許，自稱「江海軍」以電話聯絡乙○○
    ，並以投資香港期貨交易所有限公司為由，要求乙○○投資匯
    款新臺幣（下同）2萬元，致乙○○信以為真，因而陷於錯誤
    ，於同日中午12時28分許，使用網路銀行匯款2萬元至本案
    帳戶內。
　㈡於110年1月31日某時，暱稱「陳飛」透過臉書結識甲○○，再
    以LINE通訊軟體與甲○○聯繫，介紹甲○○加入「新葡京網站」
    及佯以參與下注賽事可獲利為由，致甲○○信以為真，因而陷
    於錯誤，分別於110年3月2日上午11時26分許、同日13時52
    分許，前往臺南市○○區○○路000號「新營郵局」，以臨櫃方
    式各匯款3萬元、4萬元（共計7萬元）至丙○○所有之本件帳
    戶內。
　㈢嗣丙○○在前開款項匯入本案帳戶後，分別於110年2月4日13時
    5分許，前往金門縣信用合作社位於金門縣○○鎮○○路00號之
    提款機臺，自本案帳戶領取2萬元；於110年3月2日13時52分
    後之不詳時間點在不詳處所，自本案帳戶提領13萬元(其中
    包含前開甲○○所匯款金額)。前開款項均由丙○○置於己處自
    行花用，作為其配合上述行為之代價，以此方式掩飾、隱匿
    詐騙所得之實際流向，製造金流斷點。
　㈣嗣經乙○○、甲○○發覺遭騙後，報警處理，始循線查悉上情。
二、案經甲○○訴由新竹市警察局第一分局暨金門縣警察局金湖分
    局報告福建金門地方檢察署檢察官偵查起訴。
    理  由
壹、證據能力：
　　本件認定犯罪事實所引用之證據，皆無證據證明係公務員違
    背法定程序所取得，又檢察官、被告於本院準備程序明示同
    意作為證據（見本院111年度訴字第11號卷，下稱本院卷，
    第47頁)。被告迄至言詞辯論終結前未再聲明異議，本院審
    酌該等證據製作時之情況，尚無顯不可信與不得作為證據之
    情形，復無違法不當與證明力明顯過低之瑕疵，與待證事實
    具有關聯性，並經合法調查，自得引為認定犯罪事實之依據
    ，上開證據，本院認為以之作為證據應屬適當，本件認定犯
    罪事實所引用之證據均具有證據能力。
貳、認定犯罪事實所憑之證據及理由：　
一、訊據被告對於前開犯行均坦承不諱(見本院卷第45頁、第89
    頁至第90頁)，核與證人即被害人乙○○、告訴人甲○○於警詢
    時之指訴均相符{見金門縣警察局金湖分局金湖警刑字第000
    000000號卷，下稱436卷，第23頁至第24頁；福建金門地方
    檢察署外放卷(該署未作卷面也無編號)，下稱地檢外放卷，
    第1頁至第5頁}。復有金門縣信用合作社提款機錄影畫面截
    圖照片、臺南市政府警察局歸仁分局太廟派出所受(處)理案
    件證明單(乙○○)、臺南市政府警察局歸仁分局太廟派出所受
    理各類案件紀錄表(乙○○)、臺南市政府警察局歸仁分局太廟
    派出所受理詐騙帳戶通報警示簡便格式表(乙○○)、內政部警
    政署反詐騙諮詢專線紀錄表（乙○○）、乙○○提供之網路銀行
    存款交易明細、有限責任金門縣信用合作社110年4月29日金
    信業字第1100000233號函暨帳號000-00000000000000之開戶
    資料及110年2月、3月往來紀錄明細、有限責任金門縣信用
    合作社110年6月22日金信業字第1100000310號函、臺南市政
    府警察局新營分局帳戶個資檢視表、臺南市政府警察局新營
    分局民治派出所陳報單-甲○○報案、內政部警政署反詐騙諮
    詢專線紀錄表（甲○○）、臺南市政府警察局新營分局民治派
    出所受理詐騙帳戶通報警示簡便格式表、金融機構聯防機制
    通報單、臺南市新營區農會匯款回條、告訴人甲○○之新營郵
    局存摺封面及內頁影本、告訴人甲○○通訊軟體對話紀錄截圖
    、臺南市政府警察局新營分局民治派出所受(處)理案件證明
    單等事證在卷可佐(見436卷第6頁至第12頁、第25頁至第48
    頁；地檢外放卷第第17頁至第24頁、第29頁、第33頁至第37
    頁、第41頁、第55頁、第59頁、第61頁至第129頁、第133頁
    )。均可證被告前開出於任意性之自白與事實相符，得採為
    認定事實之證據，再者：
  ㈠本案帳戶係由被告申辦，平時係由被告保管使用等節，業經
    被告供承不諱，且有前開本案帳戶之帳戶基本資料附卷可稽
    。而被害人及告訴人2人均係誤信不詳詐騙成員所釋出之投
    資相關訊息，並依指示於犯罪事實欄所示之時間，先後轉帳
    如犯罪事實欄所示之款項至本案帳戶內。是本案帳戶確為被
    告申辦使用，嗣遭不詳詐騙成員持以訛詐被害人及告訴人2
    人使之交付財物等事實，首堪認定。
  ㈡本案帳戶之帳號，既經被告於前開時間、地點交付給不詳詐
    騙人士，則被告交付本案帳戶之帳號資料與他人之行為，客
    觀上確已使被告無法掌控本案帳戶資料之使用方法及用途，
    且實際上亦已對詐騙成員提供助力，被告更配合對方指示，
    於被害人及告訴人2人將款項匯入本案帳戶後，提領匯入之
    款項供己花用，作為配合前開詐騙人士行為之代價，本案帳
    戶已作為犯罪工具，並由被告、不詳詐騙人士共同作為遂行
    詐欺取財犯行無疑。
  ㈢被告係與真實姓名年籍不詳之詐騙人士(無證據證明係未成年
    人)接洽聯繫並提供帳戶資料，復依該詐騙人士指示提領詐
    騙款項後供己花用業如前述，然因被告實際上僅告知帳號及
    提領款項，並無證據證明上揭利用通訊軟體、電話詐騙詐騙
    被害人及告訴人2人等之人與向被告收取帳號、指示提款之
    詐騙人士為不同之人，亦查無證據足認尚有其他人共同參與
    本案之詐欺犯行，故此部分應為有利於被告之認定，而無從
    認定被告另涉犯三人以上共同詐欺或是參與犯罪組織之罪刑
    。
  ㈣特定犯罪之正犯實行特定犯罪後，為掩飾、隱匿其犯罪所得
    財物之去向及所在，而令被害人將款項轉入其所持有、使用
    之他人金融帳戶，並由該特定犯罪正犯前往提領其犯罪所得
    款項得手，因已造成金流斷點，該當掩飾、隱匿之要件，該
    特定犯罪正犯自成立一般洗錢罪之正犯（最高法院108年度
    台上大字第3101號裁定意旨參照）。經查，被告先提供其申
    辦之本案帳戶給詐騙人士，供其利用使被害人及告訴人2人
    將款項匯入，被告再自本案帳戶中提領款項自行花用以為配
    合之代價，產生掩飾、隱匿之結果，遮斷資金流動軌跡使詐
    欺之行為人得以逃避國家追訴、處罰之效果，自屬洗錢防制
    法第2條所稱之洗錢行為，而成立同法第14條第1項一般洗錢
    罪。　　
  ㈤綜上，足認被告上開任意性自白確與事實相符，應可採信。
    本件事證明確，被告犯行堪以認定，應依法論科。
二、論罪科刑：
  ㈠核被告所為如犯罪事實欄所示犯行，均係犯刑法第339條第1
    項之詐欺取財罪、洗錢防制法第14條第1項之洗錢罪。其以
    一行為同時觸犯詐欺取財、洗錢罪，均為想像競合犯，應依
    刑法第55條規定，各應從一重之洗錢罪處斷。
  ㈡按詐欺取財罪，係為保護個人之財產法益而設，行為人罪數
    之計算，應依受詐欺被害人之人數計算(最高法院刑事判決1
    11年度台上字第1941號判決意旨參照)，則被告如犯罪事實
    欄所為，各係侵害本案被害人及告訴人2人之不同財產法益
    ，自應分論計算其罪數。又共同正犯因相互間利用他方之行
    為，以遂行其犯意之實現，本於責任共同之原則，共同正犯
    應對所參與犯罪之全部事實負責，且共同正犯之意思聯絡，
    原不以數人間直接發生者為限，即有間接之聯絡者，亦包括
    在內（最高法院77年台上字第2135號判例、100年度台上字
    第692、599號判決意旨參照）。另以合同之意思而參加犯罪
    ，即係以自己犯罪之意思而參與，縱其所參與者為犯罪構成
    要件以外之行為，仍屬共同正犯；又所謂參與犯罪構成要件
    以外之行為者，係指其所參與者非直接構成某種犯罪事實之
    內容，而僅係助成其犯罪事實實現之行為而言，苟已參與構
    成某種犯罪事實之一部，即屬分擔實行犯罪之行為，雖僅以
    幫助他人犯罪之意思而參與，仍屬共同正犯（最高法院99年
    度台上字第7414號判決意旨參照）。是於共同之犯罪，原不
    必每一共犯均有直接聯繫，亦不必每一階段均參與，祇須分
    擔犯罪行為之一部，即應對於全部所發生之結果共同負責，
    且倘犯罪結果係因共同正犯之合同行為所致者，無論出於何
    人所加，在共同正犯間均應同負全部之責，並無分別何部分
    為孰人下手之必要。本案參與犯罪之人，除被告外，尚有前
    開詐騙人士，且本件被告係擔任提供帳戶資料及提領款項角
    色。被告及前開詐騙人士均係以自己共同犯罪之意思，參與
    本件犯罪構成要件之行為，皆為共同正犯，被告雖與前開詐
    騙人士僅為部分之聯絡，亦非均認識或確知其參與分工細節
    ，然被告既知悉其所參與者，為前開詐騙人士取得被害人及
    告訴人財物之全部犯罪計劃之一部分行為，相互利用其一部
    行為，而共同達成不法所有之犯罪目的，則被告應就其所參
    與並有犯意聯絡之犯罪事實同負全責，為共同正犯。
  ㈢揆諸前開說明，本案犯罪事實欄一、㈠、㈡之被害人及告訴人
    各不相同，自應認被告就被害人及告訴人2人所為犯行，犯
    意各別，行為互殊，應予分論併罰。
　㈣又犯洗錢防制法第14條之罪，在偵查或審判中自白者，減輕
    其刑，同法第16條第2項定有明文，是被告於本院審理時就
    其洗錢犯行均自白犯罪，應依前揭規定就其所犯上開2次犯
    行均減輕其刑。
三、爰以行為人之責任為基礎，審酌被告不思以正當方式賺取金
    錢，竟貪圖不法利益，無視他人受騙後之心理痛楚，仍提供
    本案帳戶之帳號，並擔任提領詐得款項之車手，使詐騙共犯
    得以順利獲得贓款，造成被害人及告訴人2人之財產損失，
    同時使共犯得以隱匿真實身分，助長詐欺犯罪之歪風，增加
    犯罪查緝之困難，擾亂金融秩序，破壞社會成員間之互信基
    礎，行為實值非難。再者，被害人及告訴人2人匯入本案帳
    戶內之金額共9萬元，約相當於3至4個月之基本工資收入，
    於相關犯罪類型內雖非鉅款，但也已非小額，被告之犯行造
    成之影響非輕。此外，被告因本次犯罪取得前開全數款項，
    此為被告所自承(見本院卷第89頁至第90頁)，並有前開本案
    帳戶往來紀錄明細可茲佐證，則本案因詐騙之不法金流最終
    全由被告取得，可知被告係為以本案犯行獲取高額不法利益
    而違犯本案犯行，其法敵對意思明確、主觀惡性嚴重。但考
    量被告最終坦承犯行，未逃避應承擔之司法責任。兼衡被告
    自陳其職業原為賣小菜、智識程度為高職肄業、與父親、祖
    母、姊姊同住，未婚之家庭經濟情況(見本院卷第91頁)，暨
    其犯罪動機、目的、手段、前科素行等一切情狀，就被告所
    為2次犯行，分別量處如主文所示之刑，並定應執行之刑，
    及對併科罰金之部分定其易服勞役之折算標準，以示懲儆。
    又依刑法第41條第1項規定得易科罰金之罪，以所犯最重本
    刑為「5年以下有期徒刑之刑」者為限，被告所犯本件為洗
    錢防制法第14條第1項之一般洗錢罪，其法定刑為「7年以下
    有期徒刑」，並不得易科罰金，是被告所犯依法仍不得諭知
    易科罰金之折算標準，惟仍得依刑法第41條第8項規定，請
    求易服社會勞動，併此指明。
四、沒收部分：
　  「犯第14條之罪，其所移轉、變更、掩飾、隱匿、收受、取
    得、持有、使用之財物或財產上利益，沒收之；犯第15條之
    罪，其所收受、持有、使用之財物或財產上利益，亦同。」
    洗錢防制法第18條第1項定有明文。本案被告因自本案帳戶
    領得被害人及告訴人2人因受詐騙而遭匯入之款項，此有被
    告之供述及往來紀錄明細可茲佐證業如前述，則就被害人及
    告訴人2人所匯款2萬元、7萬元之部分，為被告犯共同一般
    洗錢而取得之財產上利益，應依照前開規定宣告沒收。
據上論斷，應依刑事訴訟法刑事訴訟法第299條第1項前段，洗錢
防制法第14條第1項、第16條第2項、第18條第1項，刑法第11條
前段、第28條、第339條第1項、第55條前段、第51條第5款、第7
款、第42條第3項，刑法施行法第1條之1第1項，判決如主文。
本案經檢察官張漢森提起公訴，檢察官李堯樺、陳沛臻到庭執行
職務。
中　　華　　民　　國　　111 　年　　11　　月　　22　　日
            刑事第二庭  審判長法　官　黃建都
                              法  官  王鴻均
                              法  官  蔡旻穎
以上正本證明與原本無異。
如不服本判決應於收受判決後20日內向本院提出上訴書狀，並應
敘述具體理由；其未敘述上訴理由者，應於上訴期間屆滿後20日
內向本院補提理由書（均須按他造當事人之人數附繕本）「切勿
逕送上級法院」。
告訴人或被害人如不服判決，應備理由具狀向檢察官請求上訴，
上訴期間之計算，以檢察官收受判決正本之日起算。
中　　華　　民　　國　　111 　年　　11　　月　　22　　日
                              書記官  周麗珍　　　　　　
附錄本案論罪科刑法條全文：
中華民國刑法第339條
（普通詐欺罪）
意圖為自己或第三人不法之所有，以詐術使人將本人或第三人之
物交付者，處5年以下有期徒刑、拘役或科或併科50萬元以下罰
金。
以前項方法得財產上不法之利益或使第三人得之者，亦同。
前二項之未遂犯罰之。

洗錢防制法第2條
本法所稱洗錢，指下列行為：
一、意圖掩飾或隱匿特定犯罪所得來源，或使他人逃避刑事追訴
    ，而移轉或變更特定犯罪所得。
二、掩飾或隱匿特定犯罪所得之本質、來源、去向、所在、所有
    權、處分權或其他權益者。
三、收受、持有或使用他人之特定犯罪所得。

洗錢防制法第14條
有第二條各款所列洗錢行為者，處7年以下有期徒刑，併科新臺
幣5百萬元以下罰金。
前項之未遂犯罰之。
前二項情形，不得科以超過其特定犯罪所定最重本刑之刑。